【裁判字號】    92,自,741
【裁判日期】    921211
【裁判案由】    詐欺
【裁判全文】
臺灣臺中地方法院刑事判決                          九十二年度自字第七四一號
    自  訴  人  乙○○
    被      告  丙○○
                甲○○
右列被告因詐欺案件，經自訴人提起自訴，本院判決如左：
    主  文
被告丙○○、甲○○均無罪。
    事  實
一、自訴意旨略以：被告丙○○、甲○○二人係夫妻關係，其二人明知其等自民國九
    十年初間，已陷於週轉不靈無還款能力之狀態，竟共同向伊陸續詐得新臺幣（下
    同）五十一萬元，此有伊匯款至被告二人之子許哲瑋帳戶之匯款委託書證明聯一
    張及被告甲○○開立之支票二張可證，但屆期支票因存款不足及拒絕往來遭退票
    而未獲付款，且伊屢向被告追討，被告二人均置之不理避並互相推諉，至此伊始
    知受騙等詞。
二、訊據被告丙○○及甲○○二人均堅詞否認有上開詐騙自訴人五十一萬元之事實，
    且被告丙○○堅稱：伊雖有向自訴人借款五十一萬元，但因在借錢之前，自訴人
    因買切割花岡岩機器之事，先向伊借款三十五萬元，嗣自訴人的車子送修，伊亦
    代自訴人以刷卡方式墊付修理費用七萬五千元，故實際上伊僅尚欠自訴人八萬五
    千元，且伊向自訴人借款五十一萬元，亦與詐欺無關，此等借款事宜與伊前妻即
    被告甲○○均無關，她並不知情等詞，被告甲○○堅稱：係被告丙○○向自訴人
    借錢，伊不知道事情的經過，與伊並無關涉，其中一張面額十七萬元之支票係伊
    開立的，但伊不知是要簽發交付予自訴人，伊不知何以自訴人將借錢匯到伊帳戶
    內等語。
三、按犯罪事實應依證據認定之，無證據不得推定其犯罪事實；又不能證明被告犯罪
    者，應諭知無罪之判決。刑事訴訟法第一百五十四條、三百零一條第一項分別定
    有明文。經查，自訴人在本院訊問時先陳稱：被告甲○○向伊借錢，稱其有急用
    ，共借兩次計五十一萬元，且伊至被告甲○○家，由被告甲○○簽發上開支票二
    張予伊，因為係被告甲○○向伊借錢，故伊當然僅列被告甲○○一人寄發存證信
    函以催討，是被告甲○○開口借的，與被告丙○○無關等詞，惟經本院詢問何以
    列被告丙○○為被告之事，則又稱：原先伊不欲借錢予被告二人，但被告丙○○
    加入說服伊借錢之事，被告二人尚稱待下個月標到會即會將錢返還，但後來未返
    還，嗣被告二人打電話稱欲延展，故伊始延至隔年即九十一年二月間始持前開支
    票二張為付款提示而遭退票等詞，顯見自訴人前後指訴情節已有不一致之瑕疵，
    且其指訴內容亦與被告二人上揭辯稱內容大相逕庭，另再參酌被告丙○○上開陳
    稱其前有先了借錢予自訴人三十五萬元及代自訴人墊付修車費用計七萬五千元等
    事，雖經本院依其聲請向臺中商業銀行南投分行函查自訴人之帳戶（帳號為000-
    00-0000000號）往來明細資料，其中確實有一筆於八十九年八月十六日，由丙○
    ○匯入三十五萬元之資料，且財團法人聯合信用卡處理中心亦於九十二年十月二
    十九日以（92）聯卡會計字第五二六號函覆被告丙○○於九十一年九月二日各以
    其所有花旗銀行信用卡（卡號各為0000-0000-0000-0000、0000-0000-0000-0000
    號）消費之紀錄（金額分別為六萬元及一萬五千元）等情屬實在卷，且自訴人對
    於該部分事實亦不否認，惟其陳稱此等款項是被告丙○○更早之前欠伊的錢，被
    告丙○○自應還給她，與她提起本件自訴之款項並無關等詞，故綜上全部證據資
    料，並依自訴人提出之證據資料包括被告甲○○為發票人之支票、退票理由單影
    本各二份及匯款委託書證明聯影本一張，應認為雖尚未能確定認定其係借款予被
    告丙○○或被告甲○○抑係被告二人，及被告丙○○究是否尚欠自訴人八萬五千
    元，而非五十一萬元，但可資確定者，自訴人與被告二人間之糾紛僅係民事債權
    債務紛爭，與刑事詐欺罪之構成要件實屬有間，蓋被告甲○○所簽發之上揭支票
    二張的支票存款帳戶，經本院依職權函詢臺中商業銀行大甲分行結果，該支票存
    款帳戶係於九十年十二月二十一日始列為拒絕往來戶，此有該行九十二年九月二
    十六日所發之函文一件附卷可稽，此時間距自訴人所稱借款時間為九十年初尚有
    一段時日，未能逕認定自訴人借款五十一萬元之時，被告二人已陷於無資力、週
    轉不靈之情形，且自訴人亦未提出何證據證明被告二人對其有施以詐騙之行為，
    故實無從以上開證據認定被告二人對自訴人施以何詐術手段，致自訴人陷於錯誤
    而陸續交付五十一萬元之事實，是被告丙○○上開堅稱本件借款之事與詐欺無關
    等語，尚堪可採，此外，又查無其他積極證據足認被告二人有何自訴人所指之詐
    欺犯行，既無證據證明被告二人犯罪，依法均應諭知無罪之判決。
據上論斷，應依刑事訴訟法第三百四十三條、第三百零一條第一項，判決如主文。
中    華    民    國      九十二      年       十二      月     十一    日
    臺灣臺中地方法院刑事第九庭
                                    審判長法  官  曾 佩 琦
                                          法  官  陳 思 成
                                          法  官  楊 曉 惠
右正本證明與原本無異。
如不服本判決，應於判決送達後十日內向本院提出上訴狀，上訴於臺灣高等法院臺中
分院( 須附繕本 )。
                                          書記官
中    華    民    國      九十二      年       十二      月     十五    日


司法院資訊處製作；財團法人民間司法改革基金會備份。
